臺灣高等法院民事判決
109年度上字第85號
上   訴   人  黃惠暄  

兼訴訟代理人  張鎮峰  
被上訴人      陳杏安  

上列當事人間請求損害賠償等事件，上訴人對於中華民國108年8
月14日臺灣桃園地方法院108年度訴字第1046號第一審判決提起
上訴，本院於109年3月11日言詞辯論終結，判決如下：
    主      文
上訴駁回。
第二審訴訟費用由上訴人乙○○負擔十分之一，餘由上訴人甲○○負
擔。
    事實及理由
一、被上訴人主張：伊與上訴人甲○○（下逕以姓名稱之）於民國
    101年8月3日結婚，婚姻關係存續中，甲○○與上訴人乙○○（
    下逕以姓名稱之，與甲○○合稱甲○○等2人）發生親密婚外情
    關係，經伊於108年3月14日發現而向警方報案，甲○○等2人
    在警局坦承觸犯刑法妨害婚姻及家庭罪及侵害伊之配偶權，
    並簽下協議書（下稱系爭協議書），甲○○承諾賠償伊新臺幣
    （下同）150萬元，並簽立面額為50萬元、
　　100萬元之本票各1紙（下稱系爭本票）交予伊擔保清償，詎
    甲○○不依約履行，伊得依系爭協議書約定，請求甲○○如數給
    付及自起訴狀繕本送達翌日即108年6月13日起加付法定遲延
    利息。又乙○○明知甲○○為有配偶之人，竟與之發生親密婚外
    情關係，侵害伊基於婚姻關係之身分法益及配偶權，伊亦得
    依民法第184條第1項、第195條第1項前段及第3項規定，請
    求乙○○賠償精神慰撫金20萬元及自起訴狀繕本送達翌日即10
    8年6月15日起加付法定遲延利息之判決（被上訴人超過上開
    金額本息之請求，經原審判決敗訴，未據聲明不服）。並於
    本院答辯聲明：上訴駁回。
二、甲○○等2人則以：甲○○因受被上訴人脅迫而簽署系爭協議書
    及本票，甲○○依民法第92條第1項規定已以存證信函通知撤
    銷該意思表示。又被上訴人乘甲○○處於急迫、輕率或無經驗
    下而簽署系爭協議書及本票，甲○○亦得依民法第74條第1項
    規定請求撤銷其法律行為，系爭協議書經撤銷後，被上訴人
    不得依系爭協議書對甲○○主張權利。縱認被上訴人得對甲○○
    為請求，被上訴人積欠甲○○寄託及借款債務共200萬元未還
    ，甲○○得據以為抵銷。另伊等並無發生性行為，被上訴人不
    得請求乙○○負侵權行為損害賠償責任等語，資為抗辯。並於
    本院上訴聲明：㈠原判決不利於甲○○等2人部分廢棄。㈡上開
    廢棄部分，被上訴人在第一審之訴及假執行之聲請均駁回。
三、查被上訴人與甲○○於101年8月3日結婚，婚姻關係存續中，
    被上訴人於108年3月14日中午許，偕同員警在新北市○○區○○
    路00號君利商務飯店內，查獲甲○○等2人涉嫌觸犯妨害婚姻
    及家庭罪嫌，嗣三方於同日下午1時許，在新北市政府警察
    局海山分局簽署系爭協議書，記載甲○○同意賠償被上訴人15
    0萬元，並於108年3月15日先給付50萬元，於外幣基金解約
    後（約4個工作天〈即108年3月21日〉）給付剩餘之100萬元，
    甲○○並簽發系爭本票予被上訴人供擔保，惟屆期未給付等情
    ，有戶口名簿、系爭協議書、戶籍謄本、系爭本票、君利商
    務飯店內現場錄影翻拍照片可稽（見原審卷第11頁、第13至
    14頁、第39至42頁、第73頁、第77至84頁、本院卷第91至10
    5頁），並為兩造所不爭執，堪信為真實。
四、被上訴人主張甲○○應依系爭協議書約定給付其150萬元，乙○
    ○應負侵權行為損害賠償責任賠償其精神慰撫金20萬元等語
    ，為甲○○等2人所否認，並以前詞置辯。經查：
　㈠關於甲○○部分：　
　  ⒈被上訴人於108年3月14日中午許，偕同員警在新北市○○區○
      ○路00號君利商務飯店內，查獲甲○○等2人涉嫌觸犯妨害婚
      姻及家庭罪嫌，嗣三方於同日下午1時許，在新北市政府
      警察局海山分局簽署系爭協議書，記載甲○○同意賠償被上
      訴人150萬元之事實，為兩造所不爭，已如前述。觀之系
      爭協議書載明事實經過「緣乙方（甲○○）與丙方（乙○○）
      於民國108年3月14日上午8時許，於新北市○○區○○路00號
      君利商務飯店，涉嫌觸犯刑法妨害婚姻及家庭罪及侵害甲
      方（被上訴人）之配偶權。業經甲方向新北市政府警察局
      海山分局報案，並會同警方至上述處所查獲相關證物。為
      免訟累，故甲、乙、丙三方於同年月日下午1時許，合意
      至上開派出所協議。」等語（見原審卷第13頁），足認甲
      ○○等2人間親密關係非比尋常，已超越一般異性友人交往
      之分際，被上訴人主張甲○○等2人有婚外情，應屬可信。
    ⒉甲○○雖抗辯其簽署系爭協議書及本票，係受被上訴人脅迫
      而為，或被上訴人乘其急迫、輕率或無經驗而為不公平之
      行為云云，惟為被上訴人所否認。查甲○○就其上開所辯，
      未能舉證以實其說，且參諸系爭協議書係在警局做成，其
      第5條載明「本協議書之簽訂地為新北市政府警察局海山
      分局，甲、乙、丙三方均係出於自由意志，在神智清醒、
      精神狀態良好且無受強暴、脅迫或其他違反本人意願之情
      形下簽訂本協議書」等語（見原審卷第13頁），甲○○辯稱
      其係受被上訴人脅迫而簽署，尚難採信。又甲○○係因遭被
      上訴人偕同員警當場查獲其與乙○○涉嫌觸犯刑法妨害婚姻
      及家庭罪之情事，因恐被上訴人追究其刑事責任而自願簽
      署系爭協議書及本票予被上訴人，亦難認係處於急迫、輕
      率或無經驗下所為之不公平行為。是甲○○抗辯其因受被上
      訴人脅迫而簽署系爭協議書及本票，依民法第92條第1項
      規定已以存證信函通知撤銷該意思表示；或被上訴人乘其
      處於急迫、輕率或無經驗下而簽署系爭協議書及本票，其
      依民法第74條第1項規定請求撤銷其法律行為，系爭協議
      書經撤銷後，被上訴人不得依系爭協議書對其主張權利云
      云，顯無可採。
　  ⒊依上所述，甲○○既簽署系爭協議書同意賠償被上訴人
　　　150萬元，自應依約履行，詎甲○○屆期不履行，則被上訴
      人依系爭協議書約定，請求甲○○給付150萬元，即屬有據
      。
　　⒋甲○○雖又抗辯被上訴人積欠伊寄託及借款債務共200萬元未
      還，伊得據以與被上訴人請求金額為抵銷云云，並提出匯
      款收執聯為證（見本院卷第29頁），然為被上訴人所否認
      。按債務之抵銷，以雙方當事人互負債務為必須具備之要
      件，若一方並未對他方負有債務，則根本上即無抵銷之可
      言。查甲○○所提匯款收執聯，並不足以證明其所言被上訴
      人積欠其寄託及借款債務共200萬元屬實，是其據以與被
      上訴人請求金額為抵銷，自無可取。
　㈡關於乙○○部分：
　　⒈按因故意或過失不法侵害他人權利者，負損害賠償之責任
      ；故意以背於善良風俗之方法，加損害於他人者亦同；數
      人共同不法侵害他人之權利者，連帶負損害賠償責任；不
      法侵害他人之身體、健康、名譽、自由、信用、隱私、貞
      操，或不法侵害其他人格法益而情節重大者，被害人雖非
      財產上之損害，亦得請求賠償相當之金額。此於不法侵害
      他人基於父、母、子、女或配偶關係之身分法益而情節重
      大者準用之。民法第184條第1項、第185條第1項前段、第
      195條第1項前段、第3項分別定有明文。再婚姻係以夫妻
      之共同生活為其目的，配偶應互相協力保持其共同生活之
      圓滿安全及幸福，而夫妻互守誠實，係為確保其共同生活
      之圓滿安全及幸福之必要條件，故應解為配偶因婚姻契約
      而互負誠實之義務，配偶之一方行為不誠實，破壞共同生
      活之圓滿安全及幸福者，即為違反因婚姻契約之義務而侵
      害他方之權利（最高法院55年台上字第2053號判例參照）
      。準此，配偶之一方行為不誠實，與第三人發生足以破壞
      夫妻共同生活之圓滿安全及幸福之行為者，該第三人與不
      誠實之配偶即為侵害配偶權之共同侵權行為人。
　　⒉經查：
　　　⑴如前所述，乙○○明知甲○○為有婦之夫，竟與甲○○為男女
        關係之交往，且親密行為足以破壞被上訴人夫妻生活之
        圓滿和諧，自係不法侵害被上訴人基於婚姻關係之身分
        法益及配偶權，且屬情節重大，堪認被上訴人受有精神
        上之痛苦，揆諸前揭說明，被上訴人請求乙○○賠償精神
        慰撫金，核屬有據。
      ⑵次按不法侵害他人之人格權，被害人受有非財產上損害
        ，請求加害人賠償相當金額之慰撫金時，法院對於慰撫
        金之量定，應斟酌實際加害情形、所造成之影響、被害
        人所受精神上痛苦之程度、雙方之身分、地位、經濟狀
        況及其他各種情形，以核定相當之數額。又身分法益與
        人格法益同屬非財產法益，有關人格法益受侵害酌定慰
        撫金之標準，自得為衡量因身分法益受侵害所生損害賠
        償金額之參考（最高法院47年台上字第1221號、51年台
        上字第223號、76年台上字第1908號判例意旨參照）。
        衡之乙○○與甲○○發生婚外情，破壞被上訴人之家庭幸福
        圓滿，並導致被上訴人與甲○○離婚，被上訴人精神上自
        受有相當痛苦。再審酌被上訴人陳稱其為國立基隆商工
        畢業，從事房地產銷售業務，年薪約100萬元，名下無
        不動產（見原審卷第49頁）；乙○○陳稱其高中畢業，從
        事美容按摩業，月薪約2萬5,000元至3萬5,000元（見本
        院卷第67頁），以及被上訴人107年度所得總額為83萬2
        ,226元，名下財產總額為0元；乙○○
　　　　107年度所得總額為26萬6,034元，財產總額為0元，有
        兩造稅務電子閘門財產所得調件明細表在卷可參(見本
        院卷第45至52頁 )，爰斟酌乙○○加害之情形，被上訴人
        所受精神痛苦程度，及雙方之身分、職業、社會地位、
        經濟狀況等一切情狀，認被上訴人請求乙○○賠償精神慰
        撫金20萬元為適當。
五、綜上所述，被上訴人依系爭協議書之約定，請求甲○○給付
　　150萬元，及自108年6月13日起至清償日止，按年息5%計算
    之利息；依民法第184條第1項、第195條第1項前段、第3項
    規定，請求乙○○給付20萬元，及自108年6月15日起至清償日
    止，按年息5%計算之利息，均為有理由，應予准許。原審為
    上訴人敗訴之判決，並無不合，上訴意旨指摘原判決不當，
    求予廢棄改判，為無理由，應予駁回。
六、本件事證已臻明確，兩造其餘之攻擊或防禦方法及所用之證
    據，經本院斟酌後，認為均不足以影響本判決之結果，爰不
    逐一論列，附此敘明。
七、據上論結，本件上訴為無理由，爰判決如主文。
中　　華　　民　　國　 109　　年　　3 　　月　　25　　日
                  民事第二十二庭
                        審判長法  官  張靜女
                              法  官  湯美玉
                              法  官  曾部倫
正本係照原本作成。
上訴人合併上訴利益額逾新臺幣150萬元，如不服本判決，應於
收受送達後20日內向本院提出上訴書狀，其未表明上訴理由者，
應於提出上訴後20日內向本院補提理由書狀（均須按他造當事人
之人數附繕本）上訴時應提出委任律師或具有律師資格之人之委
任狀；委任有律師資格者，另應附具律師資格證書及釋明委任人
與受任人有民事訴訟法第466條之1第1項但書或第2項（詳附註）
所定關係之釋明文書影本。如委任律師提起上訴者，應一併繳納
上訴審裁判費。
中　　華　　民　　國　　109 　年　　3 　　月　　25　　日
　　　　　　　　　　　　　    書記官  鄭兆璋
附註：
民事訴訟法第466條之1（第1項、第2項）：
對於第二審判決上訴，上訴人應委任律師為訴訟代理人。但上訴
人或其法定代理人具有律師資格者，不在此限。
上訴人之配偶、三親等內之血親、二親等內之姻親，或上訴人為
法人、中央或地方機關時，其所屬專任人員具有律師資格並經法
院認為適當者，亦得為第三審訴訟代理人